【裁判字號】    90,交聲,158
【裁判日期】    901004
【裁判案由】    聲明異議
【裁判全文】
臺灣臺中地方法院交通事件事裁定                    九十年度交聲字第一五八號
    原處分機關  交通部公路局豐原監理站
    異 議人 即
    受 處分 人  甲○○
右列受處分人因違反道路交通管理處罰條例案件，對於交通部公路局豐原監理站中華
民國九十年六月十三日所為之裁決（豐監稽違六三字第ＧＡ0000000、ＧＡ0
000000號裁決書），聲明異議，本院裁定如左：
    主  文
交通部公路局豐原監理站豐監稽違六三字第ＧＡ0000000號裁決書之處分撤銷
。
甲○○駕駛汽車不服從交通勤務警察之指揮或稽查部分不罰。
其餘異議駁回。
    理  由
一、按計程車之停車上客，不遵守主管機機關之規定者，處新台幣 (下同)九百元以
    上一千八百元以下罰鍰，道路交通管理處罰條例第六十條第二項第四款定有明文
    ；次按人民違反法律上之義務而應受行政罰之行為，法律無特別規定時，雖不以
    出於故意為必要，仍須以過失為其責任條件，但應受行政罰之行為，僅須違反禁
    止規定或作為義務，而不以發生損害或其危險為其要件者，推定為有過失，於行
    為人不能舉證證明自己無過失時，即應受處罰（司法院大法官會議釋字第二七五
    號解釋參照），是原則上，人民祇須有違反法律上之義務，不問係出於故意或過
    失，均應受行政罰，惟法律如有特別規定或者解釋上僅就故意行為科罰時 (例如
    ：道路交通管理處罰條例第六十二條第一項後段、第六十七條關於汽車駕駛人駕
    駛汽車肇事致人受傷或死亡而逃逸者，吊銷駕駛執照且永久不得考照之規定，在
    解釋上即僅處罰故意行為)，就人民因過失違反規定之行為，自不得處罰，而道
    路交通管理處罰條例第六十條第一項關於汽車駕駛人駕駛汽車有違反該條例之行
    為，經交通勤務警察或依法令執行交通稽查任務人員制止時，不聽制止或拒絕停
    車接受稽查而逃逸；同條第二項第一款關於汽車駕駛人駕駛汽車不服從交通勤務
    警察或依法令執行交通指揮、稽查任務人員之指揮或稽查等應科處罰鍰之規定，
    在解釋上應僅係處罰故意行為，此觀諸上開條例規定之用詞為「．．．制止時，
    不聽制止或拒絕停車接受稽查而逃逸」；「．．．不服從．．．指揮或稽查．．
    ．」即明。
二、原處分機關係以：異議人即受處分人甲○○於民國九十年四月十四日中午十二時
    四十五分許，駕駛其所有之八Ｐ－五三三號營業用小客車 (計程車)在台中市火
    車站前設有禁止停車上客、候客標誌處所違規停車載客，經警當場鳴笛制止、攔
    查取締不聽，仍逕自載客後加速逃逸，爰分別依道路交通管理處罰條例第六十二
    條第二項第一款、第四款之規定，各裁處九百元罰鍰。受處分人則以：當時受處
    分人載客至台中火車站讓乘客下車，當車門要關閉之時，有一乘客迅速上車，致
    使受處分人因而遭開違規罰單，但並無經警攔查不停、加速逃逸、不符稽查之情
    事，蓋火車站前人多、車多，車子要行走都相當困難，如何加速逃逸？且受處分
    人並未見到取締警員，亦未聽到警員鳴笛制止，原處分機關未予詳查，遽以裁罰
    ，顯有違誤，為此聲明異議，聲請撤銷原處分等語。
三、本院查：受處分人對於在右揭設有禁止停車上客、候客標誌處所之台中火車站前
    違規停車載客之事實不爭執，並經證人即舉發警員謝育朝於本院九十年七月十八
    日訊問時證述明確，復有台中市警察局九十年四月十四日中市警交字第ＧＡ00
    00000號舉發違反道路交通管理事件通知單可資佐證，且受處分人既未能舉
    證證明其無過失，受處分人該部分之違規事實已極為明顯。其次，受處分人有違
    反前揭規定之行為後，經警員鳴笛制止但未留於現場而離去之事實，固為其所不
    否認，並經證人謝育朝於本院前揭期日訊問時證述屬實，惟受處分人堅決否認當
    時知悉警員制止之情事，另依證人謝育朝於本院前揭期日訊問時證稱：「 (問：
    當時你站在何處？)我站在地下道出口的地方，異議人的計程車是在我的右前方
    約不到十公尺處」；「 (問：吹哨子時候乘客有無發覺？)沒有，因為我看到然
    後吹哨子的時候，乘客已經把門關起來了」；「 (問：吹哨子的時候，異議人有
    無下車？)沒有」；「 (如何確定異議人知道你有制止？)因為我有鳴笛」；「問
    ：取締的現場是否很吵雜？)現場滿多人和車，應該很吵雜」；「 (問：有無其
    他方式知道異議人知悉你在取締？)沒有」等語，則證人謝育朝既僅係站在受處
    分人駕駛之計程車車後鳴笛制止，以當時台中火車站前人車吵雜之客觀情狀，身
    在車內之受處分人不知有警員取締，應有可能，自難僅憑當時警員在車後有鳴笛
    制止，即率認受處分人業已知悉警員正在取締，而故意逃逸之事實。原處分機關
    未予詳查違規事實，逕認異議人有駕駛汽車不服從交通勤務警察之指揮或稽查之
    違規情事，依違道路交通管理處罰條例第六十條第二項第一款之規定科罰，顯有
    未洽，是原處分關於該部分裁處罰鍰九百元之處分，應予撤銷，而此部分應不罰
    。至受處分人駕駛計程車未遵守主管機機關規定在設有禁止停車上客標誌處所違
    規停車載客，違反同條例第六十條第二項第四款規定，而為原處分機關裁處九百
    元部分，則無不當，應予維持。
據上論斷，應依道路交通管理處罰條例第八十七條第二項、道路交通案件處理辦法第
第十九條、第二十條，裁定如主文。
中      華      民      國      九十      年      十      月      四    日
                                        臺灣臺中地方法院交通法庭
                                            法  官  劉長宜
右正本證明與原本無異。
如不服本裁定應於送達後五日內向本院提出抗告狀。
                                            書記官
中      華       民      國     九十      年      十      月      九    日


司法院資訊處製作；財團法人民間司法改革基金會備份。
